---
title: "R 검정 실습"
output: html_notebook
---

R Markdown Notebook 을 시작하려면 RStudio의 메뉴에서 File - New File - R Notebook을 클릭하세요.

R Markdown Notebook에 대해서 알아보려면 [여기](http://rmarkdown.rstudio.com)를 눌러보세요. 코드를 실행하면 바로 아래 결과가 나타납니다.

실행하려면 *Run* 버튼을 누르거나 *Ctrl+Shift+Enter* 키를 입력하세요.

```{r}
plot(cars)
```

코드를 추가하려면 메뉴에서 *Code-Insert Chunk*를 선택하거나 키보드에서 *Ctrl+Alt+I*를 입력하세요. 

이 파일을 저장하면 HTML 파일(Preview 화면에서 보이는 것)도 저장됩니다. 

Prewview를 보려면 *Preview* 버튼을 클릭하거나  키보드에서 *Ctrl+Shift+K* 를 입력하세요

# 1. t검정

**[사례]** 한국철강공장에서 2015년 1월 한 달 동안 생산된 철 제품에 대한 강도를 조사한 결과 모평균 μ=12(㎏/㎡)였다. 그리고 한 달 후 2월에 새로운 제조법으로 한 달 동안 생산한 16개의 철 제품에 대한 강도를 다시 조사한 결과 11, 12, 15, 14, 17, 20, 18, 14, 18, 11, 17, 14, 16, 13, 15, 19(㎏/㎡)로 조사되었다
모평균 μ는 차이가 있다고 할 수 있는가?

```{r}
stiffness <- c(11, 12, 15, 14, 17, 20, 18, 14, 18, 11, 17, 14, 16, 13, 15, 19)
tresult <- t.test(stiffness,mu=12)
tresult
```
```{r}
str(tresult)
```
```{r}
x <- seq(-5,5,0.1)
y <- dt(x,df=15)
plot(x,y,type='l')
```


```{r}
t95 <- qt(0.975,df=15)
t95
```
```{r}
x <- seq(-5,5,0.1)
y <- dt(x,df=15)
plot(x,y,type='l')
x <- seq(-5,-t95,0.01)
y <- dt(x,df=15)
polygon(c(x,-t95,-5),c(y,0,0),col='red',border='black')
x <- seq(t95,5,0.01)
y <- dt(x,df=15)
polygon(c(x,5,t95),c(y,0,0),col='red',border='black')
abline(v=tresult$statistic,col='blue')
```
```{r}
library("car")
korea <- c(22, 19, 16, 17, 19, 16, 26, 24, 18, 19, 13, 16, 22, 18, 19, 22, 19, 26)
seoul <- c(22, 20, 28, 24, 22, 28, 22, 19, 25, 21, 23, 24, 23, 23, 29, 23)
df1 <- data.frame(stiffness=korea)
df1[['company']] <- 'korea'
df2 <- data.frame(stiffness=seoul)
df2[['company']] <- 'seoul'
df <- rbind(df1,df2)
df[['company']] = as.factor(df[['company']])
lv <- leveneTest(stiffness~company,center=mean,data=df)
lv
```



```{r}
tresult2 <- t.test(korea,seoul,var.equal=T)
tresult2
```

```{r}
tresult3 <- t.test(korea,seoul,var.equal=F)
tresult3
```

```{r}
ex1 <- c(76,57,72,47,52,76,64,64,66,57,38,58)
ex2 <- c(89,60,71,65,60,70,71,69,68,66,50,62)
result4 <- t.test(ex1,ex2,paired=TRUE)
result4
```
```{r}
qt(0.975,df=11)
pt(-3.2832,df=11)*2
```
```{r}
c <- c(3.6,4.1,4.0,3.1,3.2,3.9,3.2,3.5,3.5,3.5,3.8,3.8)
df <- data.frame(cholesterol=c)
df[['company']] <- rep(LETTERS[1:4],each=3)
df
```

```{r}
av <- aov(df[['cholesterol']]~df[['company']])
summary(av)
```
```{r}
qf(0.95,df1=3,df2=8)
```
```{r}
tbl <- rbind(c(457,446),c(43,54))
dimnames(tbl)<-list(c('안다','모른다'),c('남','여'))
names(dimnames(tbl)) <- c('응답','성별')
```

```{r}
tbl
```

```{r}
chisq.test(tbl)
```
```{r}
qchisq(0.95,df=1)
```
```{r}
tbl <- rbind(c(28,36,11),c(22,44,9))
dimnames(tbl)<-list(c('참석','불참'),c('1학년','2학년','3학년'))
#names(dimnames(tbl)) <- c('응답','성별')
```

```{r}
chisq.test(tbl)
```
```{r}
qchisq(0.95,df=2)
```

```{r}
tbl <- rbind(c(20,6,7,9),c(6,33,14,7),c(9,7,29,8),c(8,8,10,24))
dimnames(tbl)<-list(c('스포츠','독서','음악','영화'),
                    c('1학년','2학년','3학년','4학년'))
#names(dimnames(tbl)) <- c('응답','성별')
```

```{r}
chisq.test(tbl)
```

```{r}
qchisq(0.95,df=9)
```


